臺灣新竹地方法院刑事判決　　　　　　　 95年度易字第555號
公　訴　人　臺灣新竹地方法院檢察署檢察官
被　　　告　乙○○
選任辯護人　廖凰玎律師
上列被告因竊盜案件，經檢察官提起公訴（95年度偵字第4736號
），經本院合議庭裁定改行簡式審判程序，判決如下：
    主  文
乙○○竊盜，累犯，處有期徒刑貳月，如易科罰金，以新臺幣壹
仟元折算壹日。
    事  實
一、乙○○前於民國70年間至83年間因數次竊盜犯行，經法院判
    處罪刑確定，復於91年間再因竊盜犯行，於92年6月19日經
    本院以92年度易字第361號判處有期徒刑6月，並於92年8月2
    6日經臺灣高等法院以92年度上易字第2102號判決駁回上訴
    確定，而於92年10月7日易科罰金執行完畢。詎仍不知悔改
    ，意圖為自己不法之所有，於95年8月19日上午10時30分，
    在丙○○所經營位於新竹縣竹北市○○○路328號「吉園圃
    水果行」內，藉挑選水果之便，徒手竊取貨架上之青龍蘋果
    10顆，售價新臺幣（下同）305元，得手後未經結帳，旋即
    以手上所持黑白相間之帽子遮掩上揭水果並攜出店外，當場
    為丙○○察覺而報警查獲。
二、案經丙○○訴由新竹縣警察局竹北分局報請臺灣新竹地方法
    院檢察署檢察官偵查起訴。
    理  由
一、本件被告乙○○所犯之第320條第1項之竊盜罪，係非死刑、
    無期徒刑、最輕本刑為3年以上有期徒刑之罪，被告於本院
    準備程序進行中，就被訴事實為有罪之陳述，經本院合議庭
    認合於刑事訴訟法第273條之1第1項之規定，裁定進行簡式
    審判程序，合先敘明。
二、認定犯罪事實所憑證據及理由
（一）訊據被告乙○○坦承有於上揭時、地在吉園圃水果行中將
      店內青龍蘋果10顆，未付帳即將之攜帶離開水果行等情。
      核與告訴人丙○○於警詢及偵查中所證述被告拿上揭水果
      未至櫃臺結帳而為其發現上前追問，而被告所提裝水果之
      塑膠袋上並未貼有表示已付帳之紅色膠布等情大致相符，
      復有現場及遭竊水果等照片5張及贓物認領保管收據1紙可
      按。
（二）又告訴人丙○○於警詢及偵查中明確證述被告挑選完青龍
      蘋果放於塑膠袋中後，即以黑白色之漁夫帽擋住等情，則
      被告顯然已有不經結帳，即要攜帶該水果離開水果店竊取
      之意思，應可認定。
（三）被告乙○○雖曾因精神分裂病而於95年7月4日及同月11日
      至行政院衛生署新竹醫院（下稱署立新竹醫院）就診等情
      ，有署立新竹醫院95年11月9日95年新醫診字第21395號乙
      種診斷證明書影本1紙及署立新竹醫院95年11月30日新醫
      歷字第0950008741號函所附病歷影本1件附於本院卷內可
      按。而被告經本院送請財團法人天主教湖口仁慈醫院（下
      稱湖口仁慈醫院）為精神鑑定，其結論認為被告「在犯罪
      行為時之精神狀態，雖然對於偷竊的權利義務法律責任都
      意識清楚，犯罪動機及模式也都很清楚，自我決定也都清
      楚，但是在犯罪行為當時，還是有可能因為上述幾點精神
      不穩定的現象，造成對於其辨識行為能力有相對性的減退
      ，所以無法排除有較普通人之平均程度顯著減退之精神耗
      弱之可能」等情，亦有湖口仁慈醫院96年3月5日（96）湖
      仁醫精字第106號函所附司法鑑定報告書1件可按。惟查被
      告乙○○於於本院審理時亦坦承在案發當時知悉該水果為
      水果店商家所有，買水果需要付帳等情，則其辨識行為違
      法之能力應無因罹患上揭精神疾病而減低之情形。又被告
      於本案案發當時既可自行前往水果攤，並挑選水果，且參
      以被告以黑白色之漁夫帽擋住其所提盛裝青龍蘋果之塑膠
      袋等情以觀，則被告顯然當時可與一般人相同挑選水果，
      且在知道應該付帳之情形下，以黑白色之漁夫帽遮掩，避
      免店家察覺等情形，其控制行動之能力亦無因罹患上揭精
      神疾病較一般人減低之情形。綜上，被告行為當時並無因
      精神疾病影響導致其辨識行為違法之及控制行動之能力較
      一般人減低之情形，而上揭湖口仁慈醫院之被告行為當時
      之精神狀態之鑑定結果於醫學判斷上，並無法確實認定被
      告行為當時精神狀況有較普通人之平均程度顯著減退之情
      形，僅係無法排除其可能，是尚難以此遽以認定被告於行
      為當時已達到精神耗弱之程度。是被告於本案案發當時其
      精神狀態與常人無異並無精神耗弱之情形，應可認定。
（四）綜上所述，本案事證明確，應依法論科。
三、論罪科刑
（一）罪名：核被告所為係犯刑法第320條第1項之竊盜罪。
（二）累犯：查被告有如事實欄所述之前案刑事犯罪執行紀錄，
      有臺灣高等法院被告前案紀錄表1份附卷可稽，其於上開
      有期徒刑執行完畢後5年內，故意再犯本件有期徒刑以上
      之罪，應依刑法第47條第1項論以累犯，並加重其刑。
（三）刑法第20條之減輕：被告供述其自4、5歲起因病既聾又啞
      ，且被告於警、偵訊乃至本院準備程序及審理時，均賴新
      竹市政府所委託中華民國聾人協會之手語翻譯員甲○○及
      王興嬙以手語為其通譯，此有警、偵訊及本院準備程序、
      審理筆錄在卷可稽，是被告確為瘖啞人無訛。而被告於本
      案發生當時雖其精神狀態並無異於常人之情形，惟被告平
      時之精神狀態，因情緒容易不穩定，人格不穩定而受影響
      等情，亦有上揭湖口仁慈醫院之鑑定報告在卷可按，而加
      上其為瘖啞人士對外界之溝通較為困難，可以認定被告瘖
      啞已影響被告對外界事物之溝通與認知，是應刑法第20條
      之規定予以減輕，並先加後減之。
（四）量刑：爰審酌被告前已有數次竊盜犯行，再犯本件竊盜犯
      行實屬不該，惟兼衡被告本件所竊取之財物所得財物僅值
      數百餘元甚低，且已為告訴人領回，犯罪危害尚屬輕微，
      且告訴人尚未實際受有財物損失，並被告犯罪動機、目的
      、犯罪手段及犯罪後於本院審理時坦承犯罪，態度尚可等
      一切情狀，是尚難僅因被告累犯竊盜罪行，即予以從重量
      刑，是本院認公訴人於本院審理時具體求處被告有期徒刑
      7 月，並不符合罪刑相當性原則，故量處如主文所示之刑
      ，並諭知易科罰金折算標準，以示懲誡。
四、據上論斷，應依刑事訴訟法第273條之1第1項、第299條第1
    項前段，刑法第320條第1項、第47條第1項、第20條、第41
    條第1項前段，判決如主文。
本案經檢察官林鳳師到庭執行職務。
中　　華　　民　　國　　96　　年　　4　　月 　　30    日
                  刑事第二庭    法　官　方鴻愷
以上正本證明與原本無異。
如不服本判決應於收受本判決後10日內向本院提出上訴書狀，其
未敘述上訴理由者，並得於提起上訴後10日內向本院補提理由書
狀(均須按他造當事人之人數附繕本)「切勿逕送上級法院」。
中　　華　　民　　國　　96　　年　　4 　　月　　30　　日
                                書記官  吳美雲
本案論罪科刑法條：
中華民國刑法第320條
（普通竊盜罪、竊佔罪）
意圖為自己或第三人不法之所有，而竊取他人之動產者，為竊盜
罪，處5年以下有期徒刑、拘役或5百元以下罰金。
意圖為自己或第三人不法之利益，而竊佔他人之不動產者，依前
項之規定處斷。
前二項之未遂犯罰之。
